臺灣士林地方法院民事判決　　　　　　　 91年度訴字第733號
原　　　告　柏輝工程有限公司
法定代理人　丙○○
訴訟代理人　甲○○
被　　　告　乙○○
　　　　　　　　　　　　之1
被　　　告　丁○○
被　　　告　戊○○
訴訟代理人　朱正剛律師
上列當事人間損害賠償事件，本院於96年4 月26日言詞辯論終結
，判決如下：
    主  文
被告乙○○、丁○○應連帶給付原告新台幣貳佰萬元及自民國九
十六年四月二十六日起至清償日止，按年息百分之五計算之利息
。
原告其餘之訴駁回。
訴訟費用由被告乙○○、丁○○連帶負擔三分之二，餘由原告負
擔。
本判決於原告以新台幣陸拾柒萬元供擔保後，得假執行；但被告
丁○○如以新台幣貳佰萬元為原告預供擔保，得免為假執行。
原告其餘假執行之聲請駁回。
    事實及理由
一、本件被告乙○○、丁○○經合法通知，未於最後言詞辯論期
    日到場，核無民事訴訟法第386 條所列各款情形，爰依原告
    之聲請，由其一造辯論而為判決。
二、原告起訴主張：被告乙○○、丁○○於民國89年3 月間，先
    後多次前往原告公司對原告負責人丙○○詐稱：乙○○曾任
    職臺灣彰化地方法院書記官，現外調臺灣高等法院，丁○○
    亦在臺灣高等法院服務，渠等2 人在全國各法院人面很熟，
    保證可承攬到臺灣高等法院將進行之辦公大樓興建工程，但
    須以標得工程得標金額百分之8 為酬勞等語，使丙○○信以
    為真，遂於89年3 月23日，電請其妻甲○○提領原告公司之
    現金130 萬元與被告乙○○、丁○○會合後，將其中現金65
    萬元直接交付被告丁○○，另65萬元則依被告匯入被告乙○○帳戶內。渠等2 人並稱臺灣高等法院工程作業較慢，建議
    先進行臺灣士林地法院內湖辦公大樓暨法官職務宿舍新建水
    電工程案（下稱內湖水電工程案），原告乃於89年4 月6 日
    與被告丁○○簽訂委託書，約定由丁○○代丙○○處理內湖
    水電工程案之相關事宜。渠等2 人復於89年4 月12日，再佯
    稱臺灣花蓮地方法院、臺灣臺東地方法院、福建金門地方法
    院、臺灣宜蘭地方法院均將進行新建設計工程，再度使丙○○陷於錯誤，交付原告簽發之面額70 萬 元支票1 紙，並經
    提示兌現。事後原告依渠等2 人指示參與內湖水電工程案投
    標，卻被臺灣士林地方法院認為原告投標價格顯然不合理而
    有降低品質之虞，再以原告亦拒絕繳交逾4 千萬元之差額保
    證金，乃不予決標，丙○○始知被騙。原告遂要求渠等2 人
    返還前開交付之130 萬元及70萬元均未果。原告對渠等2 人
    提出詐欺告訴後，於91年間前往台北市調查處協助調查時，
    發現被告戊○○無臺灣建築師資格，竟誆稱建築師，且朋分
    原告所交付之200 萬元，亦為共同侵權行為人，為此，爰依
    共同侵權行為法律關係，訴請被告連帶賠償原告之損失等語
    ，並聲明：(一)被告應連帶給付原告200 萬元及自96年4 月26
    日起至清償日止，按年息百分之5 計算之利息。(二)願供擔保
    請准宣告假執行。
三、被告乙○○未於言詞辯論期日到場亦未提出書狀作任何聲明
    或陳述。被告丁○○辯稱：伊認識被告乙○○不到3 個月，
    是乙○○叫伊去找廠商，如有得標伊亦可分紅。伊透過被告
    戊○○之朋友認識原告負責人丙○○，伊經手之款項其中30
    萬元交給戊○○之朋友，35萬元交給乙○○，70萬元之支票
    則匯到伊朋友帳戶，再轉匯到乙○○帳戶，伊並未分得半毛
    錢，只是單純相信乙○○云云，被告戊○○則辯稱：伊確為
    建築師，且亦為被告乙○○、丁○○詐欺案件之被害人，渠
    等2 人誆稱能將臺灣澎湖地方法院、臺灣臺東地方法院設計
    案，交給伊設計，伊因而遭詐騙200 萬元，原告無證據臆測
    伊為共同侵權行為人，伊被訴詐欺案件，亦已獲臺灣臺北地
    方法院93年度易字第613 號刑事案件判決無罪，原告向伊請
    求賠償，實無理由等語。被告丁○○、戊○○並均聲明：(一)
    原告之訴及假執行之聲請均駁回；(二)如受不利判決，願供擔
    保請准免為假執行。
四、原告主張其交付200 萬元予被告乙○○、丁○○及原告依渠
    等2 人指示參與內湖水電工程案投標，卻未得標之事實，為
    被告丁○○所不爭執，業經本院調閱臺灣臺北地方法院93年
    度易字第613 號刑事案件卷宗核閱無訛，應堪信其主張為真
    正。經查被告乙○○、丁○○確曾持內湖水電工程案預算書
    給原告負責人丙○○看，待取得其信任後才交付款項，渠等
    取得之款項並無朋分予司法院有關承辦人員等事實，業經被
    告2 人於臺灣臺北地方法院檢察署91年度偵字第7541號偵查
    中供述在卷（見上開卷第54、55、80、81頁），被告乙○○
    並經臺灣臺北地方法院以93年度易字第613 號刑事詐欺案件
    ，判決有罪在案（被告丁○○則通緝中）。被告乙○○經合
    法通知未於言詞辯論期日到場亦未提出書狀作任何陳述。稽
    諸被告乙○○、丁○○與丙○○素昧平生，若非其以投標工
    程為藉口，原告焉有交付高達200 萬元予被告乙○○、丁○○之理？是原告主張被告乙○○、丁○○共同不法詐騙其20
    0 萬元乙節，應堪採信。
五、次按當事人主張有利於己之事實者，就其事實有舉證之責任
    ，民事訴訟法第277 條前段定有明文。原告主張被告戊○○
    誆稱有建築師資格，並參與詐騙過程，亦有共同侵權行為之
    事實，為被告戊○○否認，自應由原告負舉證之責，經查：
    被告戊○○確有建築師身分，有其提出之建築師證書可證（
    見本院卷一第25頁），而依原告所所訴之內容，其係至提出
    詐欺告訴後才知有被告戊○○其人，原告於交付款項前，被
    告戊○○既無何出面向其索款之舉止，亦未向其說明被告丁○○、乙○○索取費用後，將有何等活動情形，又未曾向丙○○提示任何投標注意事項，另依被告丁○○所述其經手之
    款項其中30萬元係交給戊○○之朋友，可見被告戊○○亦未
    無何朋分款項之行為，而被告戊○○被原告負責人告訴詐欺
    案件，亦已獲臺灣臺北地方法院93年度易字第613 號刑事案
    件判決無罪在案，原告復未舉何實證，證明被告戊○○有何
    與被告丁○○、乙○○共同故意、過失不法侵害其權利之事
    實，其主張被告戊○○為共同侵權行為人之情，尚乏所據，
    而不足採。
六、又按因故意或過失，不法侵害他人之權利者，負損害賠償責
    任，數人共同不法侵害他人之權利者，連帶負損害賠償責任
    ，民法第184 條第1 項前段、第185 條第1 項前段定有明文
    。被告丁○○、乙○○共同不法侵害原告，已如前述，原告
    請求其等連帶負損害賠償責任，自屬有據。綜上所述，原告
    依共同侵權行為損害賠償之法律關係，請求被告丁○○、乙○○連帶給付原告200 萬元及自96年4 月26日起至清償日止
    ，按年息百分之5 計算之利息，為有理由，應予准許。逾此
    部分之請求，則無理由，應予駁回。
七、原告及被告丁○○、戊○○陳明願供擔保，聲請宣告假執行
    或免為假執行，經核原告勝訴部分，核無不合，爰分別酌定
    相當之擔保金額宣告之；原告敗訴部分假執行之聲請，因訴
    之駁回而失所依據，不予准許。
八、本件為判決基礎之事證已臻明確，兩造其餘攻擊防禦方法及
    所提證據，或聲請調查之證據，經本院審酌後，認為均不影
    響本院判決結果，爰不逐一論駁，併此敘明。
九、訴訟費用負擔之依據：民事訴訟法第79條、第85條。
中　　華　　民　　國　　96　　年　　5 　　月　　16　　日
                  民事第一庭  法  官  陳靜芬
以上正本證明與原本無異。
如對本判決上訴須於判決送達後20日內向本院提出上訴狀。
中　　華　　民　　國　　96　　年　  5   　月　　21　　日
                              書記官  阮弘毅
